【裁判字號】    95,交簡上,137
【裁判日期】    950929
【裁判案由】    過失傷害
【裁判全文】
臺灣高雄地方法院刑事判決          95年度交簡上字第137 號
上  訴  人  乙○○
即  被  告
                    3樓
上列上訴人因被告過失傷害案件，不服本院交通法庭中華民國95
年5 月17日，以95年度交簡字第1275號所為刑事第一審簡易判決
（聲請簡易判決處刑書案號：臺灣高雄地方法院檢察署95年度偵
字第462號 ），提起上訴，本院管轄之第二審合議庭判決如下：
      主  文
上訴駁回。
乙○○緩刑貳年。
    理  由
一、本案經本院審理結果，認第一審以被告乙○○犯刑法第284
    第1 項前段之過失傷害罪，判處拘役50日，並諭知易科罰金
    之折算標準，其認事、用法及量刑均無不當，應予維持，並
    引用第一審判決書所記載之事實、證據及理由（如附件）。
二、新舊法比較之說明：
  (一)刑法第2 條第1 項規定：查被告行為後，刑法第2 條第1 項
    業於94年2 月2 日修正公布，並自95年7 月1 日起施行。修
    正後刑法第2 條第1 項規定，已將新舊法律適用之「從新從
    輕」原則，改採「從舊從輕」原則，而此規定僅係規範行為
    後法律變更所生新舊法律比較適用之準據法，並非實體刑罰
    法律，自不生行為後法律變更之比較適用之問題，應逕行適
    用新法第2條第1項之規定，為「從舊從輕」之比較。
  (二)刑法第284條第1項前段法定刑為罰金部分：
  1.被告行為後，刑法第33條第5 款業於94年2 月2 日修正公布
    ，並自95年7 月1 日起施行；修正後刑法第33條第5 款規定
    「罰金：新臺幣一千元以上，以百元計算之。」，與修正前
    刑法第三十三條第五款規定「罰金：一元以上。」不同。比
    較新舊法結果，以舊法較有利於行為人，故依刑法第2 條第
    1 項前段規定，本案關於刑法第284 條第1 項之法定刑罰金
    部分，自應適用行為時之法律即修正前刑法第33條第5 款規
    定決定其罰金部分之法定刑。
  2.法定刑為罰金之提高標準之新舊法適用：被告行為後，關於
    刑法罰金刑部分，業於95年6 月14日以華總一義字第09500
    035181號令增訂公布刑法施行法第1 條之1 ，明定：「中華
    民國九十四年一月七日刑法修正施行後（按指九十五年七月
    一日），刑法分則編所定罰金之貨幣單位為新台幣。九十四
    年一月七日刑法修正時，刑法分則編未修正之條文定有罰金
    刑者，自九十四年一月七日刑法修正施行後，就其所定數額
    提高為三十倍。但七十二年六月二十六日到九十四年一月七
    日新增或修正之條文，就其所定數額提高為三倍。」，與該
    條增訂公布前，就罰金刑部分所適用之罰金罰鍰提高標準條
    例第1 條前段、現行法規所定貨幣單位折算新臺幣條例第2
    條規定不同。而刑法第284 條第1 項前段係刑法分則編未修
    正之條文而定有罰金刑者，比較新舊法適用之結果，其關於
    法定刑為罰金部分之提高標準，新法並無較有利於被告之情
    形，故依刑法第2 條第1 項前段規定，本案關於刑法第284
    條第1 項前段之法定刑罰金提高標準部分，自應適用行為時
    之法律即罰金罰鍰提高標準條例第1 條及現行法規所定貨幣
    單位折算新臺幣條例第2 條。
  (三)刑法第41條第1 項規定：查被告行為後，刑法第41條第1 項
    前段業於94年2 月2 日修正公布，並於95年7 月1 日施行。
    修正前刑法第41條第1 項前段規定：「犯最重本刑為五年以
    下有期徒刑以下之刑之罪，而受六個月以下有期徒刑或拘役
    之宣告，因身體、教育、職業、家庭之關係或其他正當事由
    ，執行顯有困難者，得以一元以上三元以下（按指銀元）折
    算一日，易科罰金。」，又被告行為時之易科罰金折算標準
    ，修正前罰金罰鍰提高標準條例第2 條前段（現已刪除）規
    定，就其原定數額提高為一百倍折算1 日，則本件被告行為
    時之易科罰金折算標準，應以銀元三百元折算1 日，經折算
    為新臺幣後，應以新臺幣九百元折算為1 日。惟修正後之刑
    法第41條第1 項前段則規定：「犯最重本刑為五年以下有期
    徒刑以下之刑之罪，而受六個月以下有期徒刑或拘役之宣告
    者，得以新臺幣一千元、二千元或三千元折算一日，易科罰
    金。」比較修正前後之易科罰金折算標準，以95年7 月1 日
    修正公布施行前之規定，較有利於行為人，則應依刑法第2
    條第1 項前段，適用修正前刑法第41條第1 項前段、罰金罰
    鍰提高標準條例第2二規定，定其折算標準。
  (四)刑法第74條部分：被告行為後，刑法第74條業於94年2 月2
    日修正公布，並於95年7 月1 日施行。但「犯罪在刑法新法
    施行前，新法施行後，緩刑之宣告，應適用新法第七十四條
    之規定。」最高法院95年5 月23日刑事庭第8 次會議決議第
    7 點可資參照。故本案應適用新法第74條之規定。
三、核被告乙○○所為，係犯刑法第284 條第1 項前段之過失傷
    害罪。原審雖未及比較新舊法，但依修正後刑法第2 條第1
    項規定，係以適用行為時法為原則，而依上開新舊法比較之
    說明，可知被告行為後之法律並非較有利於行為人，本案仍
    應適用行為時法，且上訴人即被告黃榮福上訴意旨雖以：對
    檢察官聲請簡易判決處刑事實認罪，但請考量伊願意與告訴
    人達成和解並已賠償告訴人等情，予以宣告緩刑等語。經查
    ，上訴人即被告係於本院審理中始與告訴人達成和解，有本
    院95年9 月26日審判程序筆錄及調解書各乙份在卷可稽，此
    為原審無法審酌之事項，是原審依刑事訴訟法第449 條第1
    項前段、第454 條第2 項，刑法第284 條第1 項前段、修正
    前刑法第41條第1 項前段，罰金罰鍰提高標準條例第1 條前
    段、修正前罰金罰鍰提高標準條例第2 條規定，判處被告拘
    役50日，並諭知易科罰金之折算標準規定，其認定事實、法
    律適用均無違誤，量刑亦屬妥適，是本件上訴人之上訴，為
    無理由，應予駁予以駁回。
四、另查，被告前未曾受有期徒刑以上刑之宣告，素行尚稱良好
    ，有臺灣高等法院被告前案紀錄表及臺灣高雄地方法院被告
    院內索引卡紀錄表各1 件在卷可稽，其因過失而犯本案，雖
    然肇致告訴人受有傷害，但業已與告訴人成立調解，並給付
    賠償金完畢，有調解書可憑，被告犯後復能坦認犯行，犯後
    態度良好，且有悔悟之心，茲念其僅因一時不慎，致觸本件
    犯行，嗣本件上訴後，被告已與告訴人達成調解，並取得告
    訴人之原諒，此經告訴人當庭陳述無誤，本院認被告經此起
    訴、審判程序之教訓，理當知所警惕，信無再犯之虞，認上
    開所宣告之刑以暫不執行為適當，併予諭知緩刑2 年，以啟
    自新。
據上論斷，應依刑事訴訟法第455 條之1 第1 項、第3 項、第37
3 條、第368 條、第364 條、第273 條之1 第1 項，刑法第74條
第1 項第1 款，判決如主文。
本案經檢察官甲○○到庭執行職務。
中    華    民    國    95    年    9   月    29      日
                  刑事第三庭  審判長法  官  張意聰
                                    法  官  郭瓊徽
                                    法  官  施添寶
中    華    民    國    95    年    9     月    29    日
以上正本證明與原本無異。
不得上訴。
                                    書記官  陳威志
附錄所犯法條
附錄本案論罪科刑法條全文：
中華民國刑法第284條
(過失傷害罪)
因過失傷害人者，處6月以下有期徒刑、拘役或500元以下罰金，
致重傷者，處1年以下有期徒刑、拘役或500元以下罰金。
從事業務之人，因業務上之過失傷害人者，處1 年以下有期徒刑
、拘役或1 千元以下罰金，致重傷者，處 3 年以下有期徒刑、
拘役或2千元以下罰金。
附件：本院95年度交簡字第1275號刑事第一審簡易判決書。


司法院資訊處製作；財團法人民間司法改革基金會備份。
